【裁判字號】    92,上訴,1541
【裁判日期】    920930
【裁判案由】    殺人未遂
【裁判全文】
臺灣高等法院臺中分院刑事判決          民國九十二年度上訴字第一五四一號
    上  訴  人
    即  被  告  丙○○
    指定辯護人  本院公設辯護人  甲○○
右上訴人因殺人未遂案件，不服臺灣南投地方法院中華民國九十二年七月二十二日第
一審判決（民國九十二年度訴字第二八七號，起訴案號：臺灣南投地方法院檢察署民
國九十二年度偵字第一九九二號），提起上訴，本院判決如左：
    主  文
上訴駁回。
    事  實
一、丙○○於民國（下同）九十二年五月十二日十九時二十三分許，在南投縣南投市
    ○○里○○路六八六巷產業道路旁周德福所有之工寮內飲酒，已略有醉意（未達
    心神喪失或精神耗弱之程度），因不滿在一起吃瓠瓜湯之丁○○欲先行離去，其
    對於以鋒利之菜刀猛力砍向人體頭部、頸部等處，可能造成人體死亡之結果有所
    預見，仍基於殺人之未必故意，進入周德福之廚房內拿周德福所有之菜刀一把，
    至工寮門口，朝丁○○頭部、臉部、頸部猛力揮砍數十刀，丁○○拾起旁邊周德
福所有之木棍欲阻擋，然仍無法阻止丙○○砍殺之猛烈動作，直至丁○○傷重倒
    地不起後，丙○○始罷手。適有周德福之子周廷翰在場目擊，周德福在浴室洗澡
    聽見廚房有吵鬧聲，外出查看後始發現，乃趕緊將丁○○送醫急救後始免於難，
    惟仍造成丁○○受有臉部、頸部及頭皮各有多處開放性刀傷傷口，長度均大於十
    公分等傷害，嗣於同日二時十二十分許，警方據報前往上址查獲，並查得沾有血
    跡之上揭菜刀一把及木棍一支。
二、案經南投縣政府警察局南投分局報告臺灣南投地方法院檢察署檢察官偵查起訴。
    理  由
一、訊據上訴人即被告丙○○對於右揭時、地與被害人丁○○發生口角並有肢體衝突
    之事實固不予否認，但矢口否認有殺人未遂之犯行，辯稱：是丁○○進去拿菜刀
    出來要殺伊，伊用手臂去抵擋，嗣後才把菜刀搶過來，丁○○又拿木棍打伊，伊
    係在抵抗中才傷到丁○○云云。經查：
（一）右揭犯罪事實，業經被害人丁○○於警詢、偵查及原審法院審理時一再指述甚
      詳。
（二）證人周廷翰於同院證稱：那天伊姑丈（指丁○○）要回家，丙○○去拿伊家的
      菜刀要殺他，菜刀不是伊姑丈拿出來的。丙○○拿出菜刀後，與丁○○有說話
      ，說些什麼，伊不知道，之後丙○○拿刀子從丁○○脖子、額頭、頭部砍下去
      ，後來丁○○跑到後面，伊過去看到丁○○倒在地上，伊趕緊叫伊爸爸，伊爸
      爸出來後就趕快叫人來救他，將他抱起，拿布將傷口遮住各等語（見同院九十
      二年七月一日審理筆錄）。
（三）證人周德福於同院證稱：那天傍晚丙○○有拿一顆瓠瓜到伊家煮，吃過之後，
      伊就去洗澡，發生事情時伊不在場。伊有看到丙○○有拿一瓶酒來，他有喝酒
      。他是拿一瓶小的蔘茸酒，事情發生後，那瓶酒還剩半瓶各等語（見同院九十
      二年七月一日審理筆錄）。
（四）此外，復有前揭沾有血跡之菜刀一把及木棍一支、現場照片十四紙及警方製作
      之現場位置圖一紙及被害人丁○○驗傷單乙紙附卷可稽。
（五）辯護人為被告辯稱被告所為僅係傷害行為云云。按刑法殺人罪與傷害致人於死
      罪之區別，本視加害人有無殺意為斷，至於被害人所受之傷害程度如何，並非
      認定有無殺意之惟一標準，但加害人之下手情形如何，於審究犯意方面，仍不
      失為重要之參考資料（參見最高法院二十年非字第一○四號判例）。徵之人體
      頭部、頸部乃人體重要部位，若以利器猛砍極易造成頭顱破裂或傷及主動脈、
      氣管，而生死亡之結果，此為一般人通常應有之認識，又扣案之菜刀刀鋒犀利
      ，如猛力砍向頭部、頸部，必直接對該部位造成嚴重損傷，被告對此實難諉為
      不知。復依前揭財團法人彰化基督教醫院診斷證明書所載，被害人所受主要傷
      害為臉部、頸部、頭皮均有多處開放性傷口，且均大於十公分；被害人於就醫
      時，醫師並向其陳稱：患者血流非常多，頸部那刀差點傷及氣管等語（見原審
      法院九十二年七月一日審理筆錄第十一頁）。是以，被告對其所為上揭行為將
      導致被害人死亡之結果，自應有所認識，惟其仍執意悍然為之，縱認被告於行
      為時，對殺人之構成要件事實並無直接故意，然對導致被害人死亡結果之發生
      ，既不違背其本意，則其具有殺人之未必（間接）故意，至為灼然。前開所辯
      ，為不足採。
（六）辯護人又為被告辯稱：被告當天喝了不少酒，已酩酊大醉，而處於精神耗弱或
      精神喪失之狀態云云。然因酒醉呈意識不清之狀態係屬原因自由行為，要非據
      以執為免責之事由。況證人周廷翰於原審法院證稱：事發時丙○○有與被害人
      丁○○說話，且被告能進入周德福廚房內取出菜刀，追趕被害人丁○○連砍數
      十刀，犯後猶逃離現場等情，綜合觀之，堪認其為本件犯行之際，對於外界事
      物，顯非全然失去知覺理會及判斷作用，且對其行為及所造成之結果應有清楚
      之認識，殆無疑義，所辯核屬圖卸刑責之詞，不足採信。綜上，本件事證明確
      ，被告犯行洵堪認定，應予依法論科。
二、查被告於預見其持上開菜刀砍傷被害人之頭部、頸部等處，可能致被害人因此死
    亡，而仍持刀殺害之行為，係犯刑法第二百七十一條第二項、第一項之殺人未遂
    罪。被告雖已著手殺人行為之實施，惟未生死亡之結果，為未遂犯，依同法第二
    十六條前段之規定，按既遂犯之刑度減輕其刑。原判決因依刑法第二百七十一條
    第二項第一項、第二十六條前段，審酌被告前有妨害自由、違反槍砲彈藥刀械管
    制條例案件之前科（參見卷附臺灣南投地方法院檢察署刑案資料查註紀錄表、臺
    灣高等法院被告全國前案紀錄表），因細故而持刀砍殺被害人、其犯罪手段、生
    活狀況、智識程度、被害人所受之傷勢、及犯後深表悔悟且已取得被害人諒解（
    有南投縣南投市調解委員會調解書乙紙附卷可稽）等一切情狀，量處有期徒刑伍
    年貳月。末查，扣案之水果刀一把、木棍一支，業據被告及被害人陳明係周德福
    家中之物，均非被告所有，爰不另為沒收之諭知，併予敘明。其認事用法及量刑
    均無不當，上訴意旨，仍執前詞，指摘原判決不當，非有理由，應予駁回。
三、據上論斷，應依刑事訴訟法第三百六十八條，判決如主文。
本案經檢察官乙○○到庭執行職務。
中      華      民      國    九十二     年      九      月    三十     日
                                   臺灣高等法院臺中分院刑事第六庭
                                         審判長法  官  李  文  雄
                                               法  官  陳  秀  
                                               法  官  陳  嘉  雄
右正本證明與原本無異。
如不服本判決應於收受送達後十日內向本院提出上訴書狀，其未敘述上訴之理由者並
得於提起上訴後十日內向本院補提理由書（均須按他造當事人之人數附繕本）。
                                               書記官  陳  信  和
中      華      民      國    九十二     年      十      月     二      日
                                                                        Ｆ


司法院資訊處製作；財團法人民間司法改革基金會備份。
